【裁判字號】    95,易,1333
【裁判日期】    950818
【裁判案由】    業務侵占
【裁判全文】
臺灣臺北地方法院刑事判決      九十五年度易字第一三三三號
公  訴  人  臺灣臺北地方法院檢察署檢察官
被      告  乙○○
上列被告因業務侵占案件，經檢察官提起公訴（九十五年度偵緝
字第一○五四號），被告於準備程序中就被訴事實為有罪之陳述
，經告以簡式審判之旨，並聽取當事人之意見後，本院合議庭裁
定由受命法官獨任進行簡式審判程序後，判決如下：
    主  文
乙○○連續意圖為自己不法之所有，而侵占對於業務上所持有之
物，處有期徒刑捌月。
    事  實
一、乙○○原係全和電腦有限公司（設臺北市○○區○○街二十
    一號，下稱全和公司）之業務員，負責全和公司對外銷售電
    話卡與收取銷售電話卡所得款項之業務，為從事業務之人，
    詎乙○○竟意圖為自己不法之所有，而基於業務侵占之概括
    犯意，自民國九十年八月間某日起至同年十一月間某日止，
    連續在臺北市中山區○○○路、德惠街附近，其業務上所持
    有即菲律賓勞工及Bingo 商店應付予全和公司之電話卡銷售
    款，總計新臺幣（下同）一百零四萬五千五百元，變易持有
    為不法所有之意思，而先後予以侵占入己並花用殆盡，嗣經
    全和公司核對帳目後，始悉上情。
二、案經全和公司訴由臺北市政府警察局中山分局報告臺灣臺北
    地方法院檢察署檢察官偵查起訴，乙○○於準備程序中就被
    訴事實為有罪之陳述，本院合議庭裁定由受命法官獨任進行
    簡式審判程序。
    理  由
一、上揭事實，業據被告乙○○於本院準備程序及審理時坦承不
    諱（見本院卷第十四頁、第十五頁背面），核與全和公司告
    訴代理人甲○○於警詢、偵查及本院指訴之被害情節相符（
    見九十一年度偵字第六八四五號卷第四、六至七頁；本院卷
    第十三頁反面至十六頁），此外，並有全和公司銷售及應收
    資料查詢單、出貨單、出貨明細、付款紀錄等附卷可稽（同
    前揭偵查卷第十三至二五頁），足證被告前揭任意性自白確
    與事實相符，堪予採信。故本件事證明確，被告犯行堪以認
    定，應依法論科。
二、查被告行為後，刑法部分條文業於九十四年一月七日修正，
    九十四年二月二日公布，九十五年七月一日施行，修正後刑
    法第二條第一項規定：「行為後法律有變更者，適用行為時
    之法律，但行為後之法律有利於行為人者，適用最有利於行
    為人之法律。」上開規定乃與刑法第一條罪刑法定主義契合
    ，而貫徹法律禁止溯及既往原則，係規範行為後法律變更所
    生新舊法律比較適用之準據法，是刑法第二條本身雖經修正
    ，但刑法第二條既屬適用法律之準據法，本身尚無比較新舊
    法之問題，應一律適用裁判時即修正後刑法第二條規定以決
    定適用之刑罰法律，合先敘明。又以本次刑法修正之比較新
    舊法，應就罪刑有關之一切情形，綜其全部罪刑之結果而為
    比較，最高法院九十五年五月二十三日九十五年度第八次刑
    庭會議決議可資參照。經查：
（一）刑法第三百三十六條第二項之業務侵占罪，其法定刑為六
      月以上五年以下有期徒刑，得併科三千元以下罰金，而修
      正後刑法施行法增訂第一條之一規定：「中華民國九十四
      年一月七日刑法修正施行後，刑法分則編所定罰金之貨幣
      單位為新臺幣。九十四年一月七日刑法修正時，刑法分則
      編未修正之條文定有罰金者，自九十四年一月七日刑法修
      正施行後，就其所定數額提高為三十倍。但七十二年六月
      二十六日至九十四年一月七日新增或修正之條文，就其所
      定數額提高為三倍」，另刑法第三十三條第五款修正為：
      「主刑之種類如下：五、罰金：新臺幣一千元以上，以百
      元計算之。」是依修正後之法律，刑法第三百三十六條第
      二項之業務侵占罪所得科處之罰金刑最高為新臺幣九萬元
      、最低為新臺幣一千元；然依被告行為時之刑罰法律，即
      罰金罰鍰提高標準條例第一條前段規定之提高倍數十倍及
      修正前刑法第三十三條第五款規定之罰金最低額一元計算
      ，該罪之罰金刑最高為銀元三萬元即新臺幣九萬元，最低
      額為銀元一元即新臺幣三元，比較上述修正前、後之刑罰
      法律，自以被告行為時關於科處罰金刑之法律較有利於被
      告。
（二）被告前開多次業務侵占犯行，均時間緊接，方法相同，觸
      犯構成要件相同之罪名，顯係基於概括犯意反覆為之，依
      九十五年七月一日修正施行前之刑法第五十六條規定，應
      論以連續犯，並加重其刑至二分之一，惟該規定於刑法修
      正施行後業經刪除，則被告之犯行，因行為後新法刪除連
      續犯規定，而影響其刑罰之法律效果，自屬法律變更。且
      修正前刑法第五十六條連續犯之法律效果，為得加重其刑
      至二分之一；而上開規定於修正刪除後，刑法就行為罪數
      ，除接續犯、想像競合犯、結合犯等實質上或裁判上一罪
      ，以一罪論處外，原則上採取一罪一罰及數罪併罰，故修
      正前之處罰結果，顯較修正後刑法規定一罪一罰或數罪併
      罰對被告有利。
（三）綜上所述，前開條文經修正前、後之比較，自應適用被告
      行為時之法律，即修正前刑法之相關規定及罰金罰鍰提高
      標準條例第一條前段規定，予以論處。
三、查被告為全和公司之業務員，職司電話卡之銷售與收款業務
    ，為從事業務之人，且因販售電話卡所取得之款項，亦屬業
    務上所持有之物，是核其所為，係犯修正前刑法第三百三十
    六條第二項之業務侵占罪。被告先後多次業務侵占犯行，時
    間緊接，方法相同，且所犯構成要件與罪名復係相同，顯係
    基於概括犯意反覆為之，為連續犯，應依修正前刑法第五十
    六條之規定，以一罪論，並加重其刑。爰審酌被告犯罪目的
    係因一時貪念，犯罪之手段，侵占之金額高達一百零四萬五
    千五百元，造成告訴人之損害非輕，惟犯後尚能坦承犯行，
    並有和解之意，兼衡其平日素行良好、生活狀況、智識程度
    等一切情狀，量處如主文所示之刑，以示懲儆。
據上論斷，應依刑事訴訟法第二百七十三條之一第一項、第二百
九十九條第一項前段，刑法第二條第一項前段、修正前刑法第五
十六條、第三百三十六條第二項，罰金罰鍰提高標準條例第一條
前段，判決如主文。
本案經檢察官張智堯到庭執行職務。
中    華    民    國    九十五    年    八  月  十八  日
                    刑事第十四庭法  官  劉煌基
以上正本證明與原本無異。
如不服本判決，應於判決送達後十日內向本院提出上訴狀（應抄
附繕本）。告訴人或被害人如對於本判決不服者，應具備理由請
求檢察官上訴，其上訴期間之計算係以檢察官收受判決正本之日
期為準。
                                書記官  陳豪達
中    華    民    國    九十五    年    八  月 二十一 日
附錄論罪法條：
中華民國刑法第336條
（公務公益侵占罪、業務侵占罪）
對於公務上或因公益所持有之物，犯前條第 1 項之罪者，處 1
年以上 7 年以下有期徒刑，得併科 5 千元以下罰金。
對於業務上所持有之物，犯前條第 1 項之罪者，處 6 月以上
5 年以下有期徒刑，得併科 3 千元以下罰金。
前二項之未遂犯罰之。


司法院資訊處製作；財團法人民間司法改革基金會備份。
